【裁判字號】    99,交易,106
【裁判日期】    990630
【裁判案由】    過失傷害
【裁判全文】
臺灣板橋地方法院刑事判決             99年度交易字第106號
公  訴  人  臺灣板橋地方法院檢察署檢察官
被      告  乙○○
上列被告因過失傷害案件，經檢察官提起公訴（99年度偵字第19
31號），本院判決如下：
    主  文
乙○○因過失傷害人，處拘役伍拾日，如易科罰金，以新臺幣壹
仟元折算壹日。
    事  實
一、乙○○於民國98年5 月14日晚上9 時30分許，駕駛車牌號碼
    9222—KE號自用小客車，自臺北縣永和市○○路7 巷5 弄之
    支線道行駛左轉環河東路時，本應注意汽車行駛至無號誌之
    交岔路口，支線道車應暫停讓幹線道車先行，而依當時之天
    候晴、夜間有照明、柏油路面、路面乾燥、路面無缺陷、無
    障礙物、視距良好等情，並無不能注意之情事，竟疏未注意
    而未讓幹道車先行駛，適有甲○○騎乘車牌號碼K3A —80 2
    號重型機車，由環河東路幹線道往福和橋方向行駛該處，亦
    未注意車前狀況，甲○○見狀閃避不及，發生碰撞，致甲○
    ○人車倒地，甲○○因而受有頭部外傷、顏面及鼻骨骨折、
    臉部不規則撕裂傷15公分、牙齒斷裂及多處挫傷之傷害，乙
    ○○於肇事後，在未被有偵查犯罪職權之機關或公務員知悉
    犯罪行為人前，不逃避裁判，當場承認為肇事人，自首而接
    受裁判。
二、案經甲○○訴由臺灣板橋地方法院檢察署檢察官偵查起訴。
    理  由
壹、程序部分：
  (一)按被告以外之人於審判外之言詞或書面陳述，除法律有規定
    者外，不得作為證據；被告以外之人於偵查中向檢察官所為
    之陳述，除顯有不可信之情況者外，得為證據；被告以外之
    人於檢察事務官、司法警察官或司法警察調查中所為之陳述
    ，與審判中不符時，其先前之陳述具有較可信之特別情況，
    且為證明犯罪事實存否所必要者，得為證據；被告以外之人
    於審判外之陳述，雖不符前四條之規定，而經當事人於審判
    程式同意作為證據，法院審酌該言詞陳述或書面陳述作成時
    之情況，認為適當者，亦得為證據。當事人、代理人或辯護
    人於法院調查證據時，知有第一百五十九條第一項不得為證
    據之情形，而未於言詞辯論終結前聲明異議者，視為有前項
    之同意。刑事訴訟法第159 條第1 項、第159 條之1 第2項
    、第159 條之2 、第159 條之5 分別定有明文。而所謂「顯
    有不可信性」、「特別可信性」、「適當性」，係指陳述是
    否出於供述者之真意、有無違法取供情事之信用性而言，故
    應就偵查或調查筆錄製作之原因、過程及其功能等項加以綜
    合觀察，據以判斷該傳聞證據是否「非顯不可信」或「有特
    別可信之情況」，倘可據以認定其任意性暨信用性俱無疑慮
    者，即可例外賦予「證據能力」，俾其成為法院審判時之適
    格證據資料；換言之，「證據能力」所強調者，實乃其作為
    認定被告犯罪證據之資格，此與其內容究否足以證明被告犯
    罪之「證明力」，尚有層次上之差別，不容混為一談。經查
    ：關於告訴人甲○○於偵查中之證詞雖係屬被告以外之人於
    偵查中向檢察官所為之陳述，然依刑事訴訟法第158 條之3
    規定，其依法應具結而未具結者，且被告乙○○於本院準備
    程序中不同意作為本案證據，其於偵查中之證詞自不得作為
    證據。
  (二)對於卷附之由警員製作之道路交通事故調查報告表(一)、(二)、
    現場圖等供述證據之證據能力，公訴人及被告乙○○於本院
    準備及審判程式始終未予爭執而同意作為證據（見本院卷第
    21頁），本院斟酌該等筆錄及文書作成時之情況，並無違法
    取得或證據信用性過低之情形，認為適當，依刑事訴訟法第
    159條之5 第1 項之規定，該等供述證據應有證據能力。
  (三)按除顯有不可信之情況外，從事業務之人於業務上或通常業
    務過程所須製作之紀錄文書、證明文書，亦得為證據，刑事
    訴訟法第159 條之4 第2 款亦有明文規定。查：本院卷附之
    臺北市立聯合醫院和平院區醫院診斷證明書（見98年度他字
    第7417號偵查卷宗第4 頁），其內容係被害人甲○○於98年
    5 月14日至該醫院就診及其後醫治之情形、診斷結果及治療
    作為等事項所作之紀錄，係屬上開醫院診療醫師等基於其等
    業務關係，根據醫治被害人身體所進行之觀察、診治結果，
    所製作之紀錄、證明文書，因該等醫療人員有據實製作之義
    務，復無利害關係，本於觀察而於當場且及時之記載，而上
    揭診斷書復係根據該等病歷資料內容製作而成，自均符合前
    述從事業務之人於業務上或通常業務過程所須製作之紀錄文
    書、證明文書之要件，且被告乙○○對被害人甲○○此部分
    診斷證明書亦均未曾爭執證據能力（見本院卷第21頁），依
    刑事訴訟法第159 條之4 第2 款之規定，該文書有關上述事
    實紀錄部分，應有證據能力。
  (四)卷附臺灣省台北縣區車輛行車事故鑑定委員會鑑定意見書（
    見同上偵查卷宗第35至37頁），本質上雖係鑑定人員於審判
    外之書面陳述，然此係受臺灣板橋地方法院檢察署檢察官之
    囑託執行鑑定職務所出具之書面鑑定報告，依刑事訴訟法第
    159 條第1 項及同法第208 條第1 項準用同法第206 條第1
    項之規定，為傳聞法則之例外，具有證據能力。
  (五)卷附之顯示車禍發生當時之現場路況、肇事時各車停車位置
    之照片，均係以機械方式所留存之影像，非屬供述證據，無
    傳聞證據法則之適用，而因該等證據與被告乙○○本案犯行
    具有關聯性，亦有證據能力。
貳、實體部分：
一、訊據被告乙○○固不否認有於上開時、地駕駛車牌號碼9222
    —KE號自用小客車，且與告訴人甲○○所騎乘車牌號碼K3A
    —802 號重型機車發生碰撞，告訴人甲○○因而受傷之事實
    ，然矢口否認有何過失傷害之犯行，並辯稱：伊認為沒有過
    失，由警員所提供的監視錄影器畫面可知，伊車子在巷口停
    了7 到8 秒慢慢駛出，之後左側永福橋下有兩部機車駕駛過
    來，一部在中線、一部在白色邊線，伊一邊走時，中線那部
    車加速駛過來，另發生事故後，伊跟警員一起察看現場，發
    現地上並沒有煞車痕，此外看到撞擊點係在後車門的下緣，
    當時伊車子已大半過雙黃線云云。惟查：
  (一)有關被告乙○○有於上開時、地駕駛自用小客車與告訴人甲
    ○○所騎乘重型機車發生碰撞，致告訴人甲○○人車倒地，
    告訴人甲○○因而受有頭部外傷、顏面及鼻骨骨折、臉部不
    規則撕裂傷15公分、牙齒斷裂及多處挫傷之傷害，業據被告
    乙○○於偵查及本院審理中供述明確（見98年度他字第7417
    號偵查卷宗第10頁及本院卷第21至21背面頁），且有證人即
    告訴人甲○○於本院審理中具結證述明確（見本院卷第42至
    43背面頁），復有臺北市立聯合醫院和平院區醫院診斷證明
    書、道路交通事故現場圖、道路交通事故調查報告表(一)、(二)
    及交通事故照片20張在卷可參（見同上偵查卷宗第4 、15至
    27頁），此部分之事實，已堪認定。
  (二)至被告乙○○辯稱：伊沒有過失云云。惟觀之證人甲○○於
    本院審理中具結證述：當天伊騎乘機車從永和要往福和橋的
    方向行駛，行駛的路段是主幹道，並且為直行車，在碰撞之
    前，被告從支幹道突然轉出來，伊有緊急煞車，但來不及，
    兩台車就相撞，又碰撞時，被告還在轉彎的過程，車子也還
    沒有拉正，伊的機車車頭跟被告車子的前車門發生碰撞等語
    綦詳（見本院卷第42背面至43背面頁），另參以被告乙○○
    所行駛之路段為支線道且告訴人甲○○所行駛之路段為幹線
    道，而被告乙○○從福和路7 巷5 弄轉彎至環河東路往永福
    橋方向之幹線道上，車子並未轉正，此有道路交通事故調查
    報告表及現場照片在卷可憑（見同上偵查卷宗第15、21頁）
    ，綜觀上開情詞，可見被告乙○○於上開時、地駕駛上開自
    用小客車確實係行駛於無號誌知交岔路口之支線道，且有未
    讓行駛於幹線道之告訴人甲○○先行之情無訛。復參以被告
    乙○○所有自用小客車之左前車門下方、左前輪胎發生碰撞
    及刮損，此有現場照片在卷可稽（見同上偵查卷宗第23至25
    頁），則由告訴人甲○○所騎乘機車與被告乙○○所有自用
    小客車發生碰撞之位置觀之，足見被告乙○○當時正在轉彎
    進行中，而車身尚未回正之情。佐以被告乙○○於本院審理
    中亦供稱：當時伊車子正在左轉，當時告訴人機車的腳踏板
    或是發動桿有刮到伊車子的前輪鋁幹等語（見本院卷第45頁
    ），益徵被告乙○○駕駛上開自用小客車，在支線道正在進
    行左轉彎，其未讓幹線道之告訴人甲○○，自有過失之事實
    ，是被告乙○○前開辯解，不足為採。
  (三)按汽車行駛至無號誌之交岔路口，支線道車應暫停讓幹線道
    車先行，道路交通安全規則第102 條第1 項第2 款定有明文
    。本件被告乙○○駕駛上開自用小客車行經無號誌交岔路口
    之支線道，理應要暫停讓幹線道車先行，而依本件車禍發生
    當時天候晴、夜間有照明、柏油路面、路面乾燥、路面無缺
    陷、無障礙物、視距良好等情，被告乙○○並無不能注意之
    情事，適告訴人甲○○騎乘前開重型機車駛近上開肇事路段
    ，詎被告乙○○竟疏未注意及此，適告訴人甲○○亦未注意
    車前狀況，見狀閃煞不及，而釀本件事故，造成告訴人甲○
    ○受有前揭傷害，被告乙○○就本件車禍之發生應確有過失
    甚明，亦有臺灣省台北縣車輛行車事故鑑定委員會鑑定意見
    書1 件在卷可稽（見同上偵查卷宗第36至37頁），且被告乙
    ○○之上開過失行為與告訴人甲○○所受之前揭傷害間復有
    相當因果關係。本件事證已臻明確，被告乙○○所辯不足採
    信，其過失犯行洵堪認定，應依法論科。
三、核被告乙○○所為，係犯刑法第284 條第1 項前段之過失傷
    害罪。被告於肇事後，於有偵查權限之機關知悉肇事者係何
    人前，留待現場向前來處理之臺北縣政府警察局交通警察大
    隊永和分隊警員坦承肇事，並接受裁判，有臺北縣政府警察
    局永和分局道路交通事故肇事人自首情形記錄表1 紙附卷可
    憑，為對於未發覺之罪自首而受裁判，應依刑法第62條前段
    之規定減輕其刑。爰審酌被告並無前科，素行良好、過失程
    度、對告訴人所生之危害、肇事後猶否認犯行之態度，且尚
    未與告訴人為民事和解賠償等一切情狀，量處如主文所示之
    刑，並諭知易科罰金之折算標準。
據上論斷，應依刑事訴訟法第299 條第1 項前段，刑法第284 條
第1 項前段、第62條前段、第41條第1 項前段，刑法施行法第1
之1 條第1 項、第2 項前段，判決如主文。
本案經檢察官簡志祥到庭執行職務。
中    華    民    國    99    年    6     月    30    日
                  刑事第一庭    法  官  連雅婷
以上正本證明與原本無異
如不服本判決應於送達後10日內向本院提出上訴狀
                                書記官  郭晉良
中    華    民    國    99    年    6     月    30    日
附錄本案論罪科刑法條全文：
中華民國刑法第284條第1項
（過失傷害罪）
因過失傷害人者，處6 月以下有期徒刑、拘役或5 百元以下罰金
，致重傷者，處1 年以下有期徒刑、拘役或5 百元以下罰金。

司法院資訊處製作；財團法人民間司法改革基金會備份。
